臺灣高雄地方法院刑事判決　　　　　　　95年度訴字第3539號
公　訴　人　臺灣高雄地方法院檢察署檢察官
被　　　告　乙○○
指定辯護人　本院公設辯護人陳信凱
上列被告因偽造文書等案件，經檢察官提起公訴（94年度偵字第
27217號），本院判決如下：
    主 文
乙○○意圖供行使之用而偽造有價證券，累犯，處有期徒刑年
陸月。附表編號壹所示偽造「丁○○」為發票人之本票壹張、編
號貳貸款暨動產抵押契約書上偽造之「丁○○」印文、署押各壹
枚及偽造之「丁○○」印章壹顆，均沒收。
    事  實
一、乙○○得知戊○○有意向朱福金所經營之有進汽車商行（下
    稱有進車行）購買車牌號碼：ＤＧ-0905 號之中古小客車（
    下稱自小客車），因戊○○自有資金不足，認有機可乘，乃
    欲藉機以戊○○之名義向安泰商業銀行股份有限公司（下稱
    安泰銀行）辦理汽車動產抵押貸款，而圖得貸款，竟基於意
    圖為自己不法所有、行使變造特種文書、行使偽造私文書及
    偽造有價證券之犯意，於民國91年1 月8 日某時在其位於高
    雄市前鎮區○○○路490 巷的租屋處樓下，將「丁○○」所
    有身分證影印後，持經影印之「丁○○」身分證，貼上其所
    有之照片，再加以影印而變造「丁○○」身分證影本，再於
    91年1 月9 日某時持上開變造之「丁○○」身分證影本，向
    不知情之戊○○訛稱自己係「丁○○」本人，邀同戊○○至
    設於高雄市三民區○○○ 路558 號有進車行辦理購車貸款，
    並由戊○○於貸款暨動產抵押契約書擔任「立契約書人」，
    以上開小客車為標的，設定動產扺押於安泰銀行，另利用不
    知情之安泰銀行人員偽刻「丁○○」之印章1 顆（未扣案）
    ，乙○○於契約書之保證人欄位上，偽簽「丁○○」署押1
    枚，並在對保欄處蓋用前開偽造之印章，即偽造「丁○○」
    印文1 枚，以表示該假冒「丁○○」之人擔任保證人之意，
    虛為償債之擔保，偽造前開契約書，復於安泰銀行提供面額
    為20 0,340元、發票日期為91年1 月11日之本票1 紙，在共
    同發票人欄內，偽簽「丁○○」之署押1 枚後，並在發票欄
    處蓋用前開偽造之印章，即偽造「丁○○」印文1 枚於本票
    上，完成共同發票行為，以取信安泰銀行，偽造完成後，連
    同前開變造之「丁○○」身分證影本、偽造之契約書，均交
    付安泰銀行而行使之，足生損害於真正之名義人「丁○○」
    、安泰銀行及戶政機關對國民身證管理之正確性，因而使安
    泰銀行陷於錯誤，准予核貸120,000 元，直接撥款匯入有進
    車行之帳戶內，而乙○○於該自小客車登記在戊○○名下，
    在未告知戊○○之情形下，自行向有進車行取走該自小客車
    後，即不知去向，嗣戊○○自91年2 月11日即第1 期起均未
    繳納貸款之金額，安泰銀行始知受騙。
二、案經臺灣高雄地方法院檢察署檢察官主動簽分偵辦。
    理  由
一、證據能力部分
(一)、按被告以外之人於審判外之言詞或書面陳述，除法律有規定
    者外，不得作為證據。又證人、鑑定人依法應具結而未具結
    者，其證言或鑑定意見，不得作為證據，刑事訴訟法第159
    條第1 項及第158 條之3 分別定有明文。查證人戊○○於警
    詢及偵查中之陳述，乃屬審判外之陳述，且於偵查中未經具
    結，而證人戊○○於本院審理程中已具結作證，證人戊○○
    偵查中證言，並未顯具有較可信之情形，且辯護人不同意有
    證據能力，依前揭之規定，證人戊○○於警詢及偵查中之證
    言，不得作為證據。
(二)、按被告以外之人於審判外之陳述雖不符刑事訴訟法第159 條
    之1 至之4 等4 條之規定，而經當事人於審判程序同意作為
    證據，法院審酌該言詞陳述或書面陳述作成時之情況，認為
    適當者，亦得為證據，刑事訴訟法第159 條之5 第1 項定有
    明文。查本件證人黃學成於警詢之證述、丁○○於警詢之證
    述及偵查中未經具結之證述，與車輛維修紀錄、交通違規告
    發單、貸款暨動產抵押契約書、高雄市三民區第二戶政事務
    所95年12月8 日之高市民二戶字第095 0010915 號函及所附
    之資料等書面，其性質雖屬傳聞證據，被告、辯護人及檢察
    官已知上開審判外陳述及書面陳述乃傳聞證據，於本院準備
    程序均表示同意作為證據，本院審酌各該證據作成之情況，
    認為適當，依刑事訴訟法第159 條之5 第1 項之規定得作為
    證據。
二、認定犯罪事實所憑之證據及理由
    訊據被告乙○○，對於其於上開時、地，於本票及貸款暨動
    產抵押契約書上偽簽「丁○○」的署押及用印，而偽造有價
    證券、行使偽造私文書及行使變造特種文書之事實，均坦承
    不諱。惟辯稱：變造之「丁○○」身分證影本並非伊所變造
    ，而係證人戊○○於91年1 月8 日在其位於高雄市前鎮區○○○路49 0巷的租屋處樓下，將「丁○○」所有身分證影印
    後，持經影印之「丁○○」身分證，貼上伊所有之照片，再
    加以影印而變造「丁○○」身分證影本；而證人戊○○亦有
    要向有進車行購買自小客車之意，伊並無詐騙安泰銀行之意
    ；至於該自小客車，則係由證人戊○○開走，伊並未開走等
    語。經查：
(一)、被告於上開時、地未經證人丁○○之同意或授權，於本票「
    發票人」欄及貸款暨動產抵押契約書「保證人」欄，偽造「
    丁○○」之署押及印文之事實，業據被告於本院審理時坦承
    不諱（見本院卷第131 頁），核與證人丁○○證述伊並未在
    上開本票及貸款暨動產抵押契約書上簽名之情節相符（見本
    院審卷第117 頁），並經證人即委託被告辦理動產抵押貸款
    之戊○○、即91年間負責本件辦理貸款業務之安泰銀行職員
    甲○○於本院證述明確（見本院卷第104 頁及第112 頁），
    並有本票、貸款暨動產抵押契約、動產擔保交易動產抵押移
    轉契約書、動產擔保交易動產抵押設定債權人變更登記申請
    書在卷可憑（見臺灣高雄地方法院檢察署94年偵字第2721 7
    號卷第62頁至第66頁），此部分事實應可認定。
(二)、次查，因被告得知證人戊○○有意向證人朱福金所經營之有
    進車行購買自小客車，遂以證人戊○○之名義向安泰銀行貸
    款，業經證人戊○○於本院審理時具結證稱：伊於91年1 月
    間先在保養廠看到該自小客車在送修，因係屬於有進車行的
    ，伊就直接跟有進車行的人員洽談購買自小客車，包含修車
    費以2 、30萬元成交，原本不識被告，伊的朋友告訴伊，被
    告有在辦理車子的貸款，伊就找被告辦理，當時被告自稱「
    丁○○」，在辦理小客車時均係被告跟安泰銀行及有進車行
    的人在處理等語無訛（見本院卷第103 至105 頁）；證人即
    有進車行之負責人朱福金於臺灣高等法院高雄分院94年度上
    易字第269 號案件審理時證稱：證人戊○○跟伊買自小客車
    時，自小客車係在釔安保養廠等語明確（見臺灣高等法院高
    雄分院94年度上易字第269 號卷第113 頁）；證人甲○○於
    本院審理時具結證述：本件自小客車在91年1 月間辦理動產
    擔保交易時，係伊負責送件給公司的，由被告通知我們去收
    件及送件，被告自稱為叫「阿華」，自小客車之貸款資料是
    被告拿給伊的，在伊承辦的過程中戊○○只在對保及簽契約
    書出現過1 次，現場都是被告在跟伊接洽等語明確（見本院
    卷第11 0頁、第114 頁）。而被告自承與證人戊○○在簽訂
    本件本票與貸款暨動產抵押契約書時，僅認識5 天（見本院
    卷第11 9頁），可知被告得知證人戊○○有意向有進車行購
    買自小客車時，即以證人戊○○之名義向安泰銀行辦理汽車
    動產抵押貸款，而被告知悉證人戊○○要辦理本件汽車貸款
    ，應知悉證人戊○○當時經濟狀況不佳，又僅僅認識5 天而
    已，並非深交，何以願擔任保證人，並共同簽發本票，致承
    受民事求償之不利益，佐以被告在貸款暨動產抵押契約書上
    偽造保證人之年籍資料，目的係要向安泰銀行取得動產擔保
    的貸款，業經被告於本院審理時自承無誤（見本院卷第121
    頁），足稽被告確實謀議以證人戊○○之名義向安泰銀行詐
    取貸款之金額，至為明灼。
(三)、又被告為一具生活經驗、智識正常之成年人，其亦知擔任汽
    車貸款之保證人，並在本票上簽名，日後尚需對銀行負償還
    之責任，而被告明知於本票「發票人」欄及貸款暨動產抵押
    契約書「保證人」欄，偽造「丁○○」之署押及用印，均未
    經證人丁○○授權簽發該本票，已如前述，且被告於該貸款
    暨動產抵押所填載之住址為高雄市○○區○○路479 號，亦
    與被告之之住所地為高雄市○鎮區○○路71號25樓不相符合
    ，顯見被告係刻意隱匿自己之年籍資料，目的顯係使安泰銀
    行日後無法順利求償，足見被告於本票「發票人」欄及貸款
    暨動產抵押契約書「保證人」欄，偽造「丁○○」之署押及
    用印，即表示無意對本件貸款負責任，其主觀上有意圖為自
    己不法之所有之詐欺犯意明。否則，被告何以不用自己之名
    義擔任保證人，以表示對於本件貸款確實有意要負其責任，
    何須冒用「丁○○」之名義擔任保證人，或者以自己之名義
    擔任買受人。
(四)、再者，被告於申辦本件自小客車貸款時，當時係自稱「丁○○」本人，且證人甲○○明確告知被告自小客車價值未達20
    0, 000元，刻意壓低核貸金額，降為120,000 元時，被告仍
    異常表示仍以120,000 元貸款，業經證人甲○○於本院審理
    時具結證稱：被告拿出「丁○○」的身分證，給我們看，我
    們再影印身分證留存，由於伊看身分證的照片跟他人相同，
    伊就認定他就是丁○○，對保之前伊有去釔安保養廠看，對
    保當天被告也有將自小客車開到大順路給黃學成及伊看，伊
    有坐上自小客車，伊才發覺是泡水車，價值不到200,000 元
    ，有跟乙○○說該車價值未達200,000 元，當時戊○○不在
    場，被告的反應為說辦得過就好，伊說12 0,000元，被告說
    好要辦，從核貸200,000 元故意降至120, 000元，要被告知
    難而退，被告仍要核貸，本件詐騙成份較高等語（見本院第
    112 頁、第114 頁、第122 頁），足見安泰銀行已刻意壓低
    核貸金額時，被告仍異常表示仍要辦理貸款，被告取得貸款
    金額之動機甚為明顯，因而使安泰銀行陷於錯誤，准予核貸
    120,000 元，直接撥款匯入有進車行之帳戶內，且證人甲○○於本案審理期日前認為被告即為丁○○，而曾質疑本案被
    告並非乙○○，經本院書記官打電話通知要為被告乙○○案
    件作證時，證人甲○○曾懷疑怎麼會被告乙○○之人，後來
    提到證人戊○○，證人甲○○始知悉係本案，業經證人甲○○於本院證述無訛（見本院卷第113 頁、第132 頁），而經
    證人甲○○於本院審理期日作證時，看到被告乙○○本人，
    始悉當時與其接洽自稱「丁○○」之人即為被告乙○○本人
    ，可知被告當時冒用「丁○○」之名義，已足使證人甲○○
    認為本件被告即是證人丁○○本人，而認為係證人丁○○擔
    任本件之保證人，並非被告，顯見被告確實冒用「丁○○」
    之名義，藉以規避保證人之責任，而毋庸負債務責任甚明，
    其主觀上有意圖為自己不法之所有之詐欺犯意明。
(五)、又查，依證人戊○○於本院審理時具結證稱：當時被告自稱
    丁○○，在辦理自小客車時均係被告跟安泰銀行及有進車行
    的人在處理等語無訛（見本院卷第103 至105 頁）；證人吳
    文和於本院審理具結證稱：在伊承辦的過程中戊○○只在對
    保及簽契約書出現過1 次，現場都是被告在跟伊接洽，91年
    1 月9 日對保時，被告也有將車開到大順路給黃學成及伊看
    ，當天試完車，之後被告說還要繼續修理就開走了等語 (見
    本院卷第114 頁)。 且被告於本院審理時自承：本件車輛辦
    理貸款過程中確實是伊跟甲○○接洽等語（見本院卷第118
    頁）。是以，依證人戊○○、吳文和證述及被告之供述，本
    件自小客車係由被告向證人吳文和洽談相關購買事宜，並提
    供貸款資料，亦由其負責修理，證人戊○○僅係出名而已，
    並未實際參與購車事宜，顯然就上開購車及貸款事宜，係由
    被告洽訂決定之，而非由證人戊○○出面處理，益徵被告以
    證人戊○○之名義向安銀行辦理汽車動產抵押貸款，有為自
    己不法所有意圖甚明。
(六)、嗣安泰銀行准予核貸後，證人戊○○自第1 期即91年2 月11
    日起即未繳交貸款之金額，且被告亦未因此而繳交貸款，業
    經證人即匯豐汽車股份有限公司（因安泰銀行將債權讓與匯
    豐汽車股份有限公司）之人員即黃學成於警詢中證述無訛（
    見臺灣高雄地方法院檢察署91年偵字第197287號卷第5 頁）
    ，足見被告於安泰銀行核貸後，未付任何之款項，顯見被告
    以證人戊○○之名義，向安泰銀行以行詐騙甚明，否則豈會
    利用證人戊○○之名義，而非用自己之名義向安泰銀行辦理
    汽車動產抵押貸款，其自始即無要繳交貸款之真意，主觀自
    有詐欺之犯意無訛，而使安泰公司受有損害。參以有進車行
    並未將自小客車交給證人戊○○取走，係由被告將自小客車
    開走，業經證人戊○○於本院審理時證述無訛（見本院卷第
    103 頁）。而依證人朱福金於臺灣高等法院高雄分院94年度
    上易字第269 號案件審理時證稱：係由被告將自小客車拖去
    釔安保養廠修理的等語；證人即釔安保養廠之負責人張志榮
    於臺灣高等法院高雄分院94年度上易字第269 號案件審理時
    證稱：證人戊○○有向我買車子，還沒有買之前，是在釔安
    公司修理，係被告送修的，因為當時車子不能開，被告用拖
    吊車拖來釔安保養廠的，維修至少有2 個星期以上，被告以
    發票日為91年2 月10日之支票支付維修費，但支票名字不是
    被告，車子係由被告開走的，開走時證人戊○○不在場，在
    維修期間均係被告與我接觸的等語（見臺灣高等法院高雄分
    院94年度上易字第269 號卷第114 頁至第115 頁、第118 頁
    ），並有其所提出之本票、支票、車輛維修記錄表影本附在
    上揭卷內可憑（見臺灣高等法院高雄分院94年度上易字第26
    9 號卷第126 頁至第129 頁），復有臺灣高等法院高雄分院
    94年度上易字第269 號判決書可參（見臺灣高雄地方法院檢
    察署94年偵字第27217 號卷第67頁），可知釔安保養廠修理
    自小客車完後，係由被告將自小客車開走，並非由證人戊○○開走，復佐以自小客車於91年1 月15日分別在高雄縣鳳山
    市○○路及中山西路因違規遭警方開立交通違規告發單之駕
    駛人為被告乙○○，此有違規查詢報表附卷可參（見高雄市
    政府警察局小港分局刑案偵查卷第14頁），足見自小客車確
    實係由被告開走，則被告辯稱未將自小客車開走，不足採信
    。既然本件自小客車係辦理過戶登記於戊○○名下，而被告
    在未告知證人戊○○，即自行將自小客車取走，而逃逸無蹤
    ，且本件被告冒用丁○○之名義擔任保證人，並以證人戊○○之名義向安泰銀行辦理汽車動產抵押貸款，並非以自己之
    名義，顯係要規避安泰銀行日後對其求償，已如前述，則被
    告確實以戊○○之名義以辦理汽車動產抵押貸款，而向安泰
    銀行騙取貸款，應屬明確。
(七)、被告雖辯稱：本案變造「丁○○」身分證影本，係由證人戊○○在伊位於高雄市前鎮區○○○路490 巷的租屋處樓下，
    將「丁○○」身分證影印後，持經影印之「丁○○」身分證
    ，貼上伊之相片，再加以影印而變造「丁○○」身分證影本
    ，並非伊所變造等語。惟查：
１、被告對於是否冒用「丁○○」名義，於本票及貸款暨動產抵
    押契約書偽簽「丁○○」的署押及用印，與持有「丁○○」
    的證件，先於本院準備程序中供述：伊並未冒用「丁○○」
    的名字簽名及蓋章，且未持有「丁○○」之證件等語（見本
    院卷第27頁至第29頁），經本院傳訊證人戊○○及甲○○於
    本院具結作證後，於本院審理時另供述：伊有在於本票及契
    約書上偽簽「丁○○」的署押及用印，且係證人戊○○拿本
    案變造之「丁○○」身分證影本給伊，伊再拿給證人甲○○
    等語（見本院卷第122 頁），從被告究有無冒用「丁○○」
    之名義及是否曾持有「丁○○」之證件，前述供述不一，足
    見被告辯稱：伊並未有變造「丁○○」身分證影本是否屬實
    ，即有疑問。而依證人戊○○於本院具結證稱：伊並未在「
    丁○○」身分證上，換貼上被告之相片等語（見本院卷第
    123 頁）及依證人即本案身分證被變造之丁○○於本院審理
    具結證述：伊的身分證曾因遺失，分別於84年9 月7 日、91
    年9 月4 日申請補發，第2 次遺失的身分證，在伊拿到新證
    件幾個月之後，有不知名的人寄還給我，嗣後取回遺失的身
    分證之資料、照片等沒有被偽變造過，本案變造之「丁○○
    」身分證影本所記載之年籍資料，經伊比對後，除相片不符
    外，其餘均跟伊的原證件內容相同，並無被更換過，連伊選
    票後面的章都一模一樣等語（見本院卷第116 頁至117 頁）
    ，核與高雄市三民區第二戶政事務所95年12月8 日之高市民
    二戶字第095 0010915 號函所附之補領國民身證申請證所載
    ，證人丁○○確於91年9 月4 日申請補發國民身分證相符 (
    見本院卷第36頁)， 而證人丁○○前揭所遺失之國民身分證
    ，經人更換照片予以變造等情，此有該變更後之身分證影本
    在卷可按（見本院卷第42頁），足證本件變造之「丁○○」
    身分證影本與證人丁○○前揭所遺失之國民身分證，除相片
    不符外，其餘均相同。再佐以被告供述：變造「丁○○」身
    分證影本上之照片係本人之照片等語（見本院卷第123 頁）
    ，可知本案應係由被告變造「丁○○」身分證影本，苟非被
    告所變造，則他人如何取得其照片，將被告之照片換貼在「
    丁○○」身分證上，及何以變造之地點係在被告位於高雄市
    前鎮區○○○路490 巷的租屋處樓下。
２、復參以被告在貸款暨動產抵押契約書上偽造保證人的年籍資
    料，其目的是要向要向安泰銀行取得動產擔保的貸款，業經
    被告於本院審理時自承無誤（見本院卷第121 頁），且被告
    在辦理本件汽車動產抵押貸款時，係由被告將變造「丁○○
    」身分證影本，交付予證人甲○○用以核對身分，業經證人
    甲○○於本院審理時具結證述：在91年1 月9 日有進車行處
    對保時，被告拿出「丁○○」的身分證，給我們看，我們再
    影印身分證留存，變造「丁○○」身分證影本是被告拿給伊
    ，由於伊看身分證的照片跟被告相同，伊就認定他就是丁○○等語無訛（見本院卷第112 頁至113 頁）（見本院卷第
    112 頁至第113 頁），因此，被告自有變造「丁○○」身分
    證影本之動機存在，且最終受益者為被告，因被告冒用「丁○○」之名義擔任保證人日後可避免安泰銀行之追償，又倘
    證人戊○○有能力變造或辦理車貸程序，又何須尋求被告幫
    忙，被告豈會有機可乘，益見本案確實係由被告變造「丁○○」身分證影本無誤，則被告辯稱：並非伊所變造「丁○○
    」身分證影本等語，即非可信。
(八)、綜上所述，被告得知證人戊○○有意向有進汽車購車，趁機
    以證人戊○○之名義向安泰銀行辦理汽車動產抵押貸款，而
    向安泰銀行騙取貸款，並將「丁○○」身分證影印後，再持
    經影印之「丁○○」身分證，換貼其所有之照片，再加以影
    印而變造「丁○○」身分證影本，得以在本票及貸款暨動產
    抵押契約書上均以「丁○○」之名義署名及用印，藉以規避
    自己之責任，復持變造「丁○○」身分證、貸款暨動產抵押
    契約書及本票向安泰公司行使，足生損害於真正之名義人丁○○、安泰銀行及戶政機關對國民身證管理之正確性等犯行
    ，均事證明確，被告之犯行堪以認定。
三、論罪科刑部分
(一)、被告行為後，刑法、刑法施行法分別已於94年2 月2 日、95
    年6 月14日修正公布，並均自95年7 月1 日施行，參酌最高
    法院95年5 月23日刑事庭第8 次會議決議，應依刑法第2 條
    第1 項之規定，為新舊法比較：
１、修正前刑法第33條第5款規定：「罰金：1元以上。」修正後
    該款規定「罰金：新台幣1000元以上」，是比較新舊法結果
    ，以舊法較有利於行為人。
２、修正前具有刑法第55條牽連犯之關係者，從一重處斷，然修
    正後之刑法業已刪除第55條牽連犯之規定，則被告所犯數罪
    即應依修正後之數罪併罰之規定分論併罰。此刪除雖非犯罪
    構成要件之變更，但顯已影響行為人刑罰之法律效果，自屬
    法律有變更，仍應比較新舊法之規定。是比較結果，修正後
    之規定並非較有利於被告。
３、經綜合比較結果，新法對被告並非有利，應依刑法第2 條第
    1 項前段之規定，適用行為時法即修正前之刑法處斷之。
(二)、按刑法第212 條所定「關於品行、能力、服務或其他相類之
    證書、介紹書」，係指除例示性規定以外，所有公私立機關
    所發給有關品行、能力、服務或其他相類之證書、介紹書而
    言，屬概括性規定，國民身分證係屬刑法第212 條關於身分
    之證書；影本與原本可有相同之效果，如將影本予以影印後
    ，將影本之部分內容竄改，重加影印，其與無制作權人將其
    原本竄改，作另一表示其意思者無異，應成立變造文書罪，
    被告將「丁○○」身分證影印後，再持經影印之「丁○○」
    身分證，換貼被告之照片，再加以影印而變造「丁○○」身
    分證影本，復持以行使之犯行，核係犯刑法第216 條、第21
    2 條行使變造特種文書。又被告於貸款暨動產抵押契約書上
    ，偽造「丁○○」之署押及印文1 枚，表示擔任保證人之義
    務，持向安泰銀行行使，核其所為，係犯刑法第216 條、第
    210 條之行使偽造私文書罪。被告於本票上偽造「丁○○」
    之署押及印文各1 枚，並持以交付行使，使安泰銀行陷於錯
    誤，同意予以貸款之行為，撥款120,000 元匯入有進車行之
    帳戶內，係犯刑法第201 條第1 項之偽造有價證券罪。被告
    利用不知情之安泰銀行之成年人員偽造丁○○之印章，為間
    接正犯。又被告偽刻「丁○○」印章之行為，係偽造有價證
    券及偽造私文書之階段行為，其於本票及貸款暨動產抵押契
    約書上偽造「丁○○」之署名及偽造「丁○○」印文之行為
    ，乃偽造有價證券及偽造私文書行為之一部；又變造「丁○○」身分證後持以行使，變造之低度行為，為行使之高度行
    為吸收；其偽造私文書之低度行為，則為行使偽造私文書之
    高度行為所吸收；其行使偽造有價證券之輕度行為，應為偽
    造有價證券之重度行為所吸收，均不另論罪。公訴人關於「
    丁○○」身分證部分，認被告係涉犯行使偽造特種文書罪嫌
    （見本院卷第101 頁），然經本院審理後認應係犯行使變造
    特種文書，惟偽、變造特種文書本規定在同一法條，故並不
    生變更公訴人所引用法條之問題，又起訴書固載明被告另犯
    刑法第32 0條第1 項之竊盜罪，業經公訴人認此部分為贅詞
    （見本院卷第100 頁），併此敘明。被告所犯上開行使變造
    特種文書罪、行使偽造私文書罪、偽造有價證券罪3 罪之間
    ，均有方法、結果之牽連關係，應從一重論以偽造有價證券
    罪。被告上開偽造有價證券罪之犯行，雖未經檢察官起訴，
    惟該部分與已起訴之行使變造特種文書罪、行使偽造私文書
    罪有牽連犯之裁判上一罪關係，本院自得併予審理，附此敘
    明。行使偽造有價證券以使人交付財物，如果所交付者即係
    該證券本身之價值，則其詐欺取財仍屬行使偽券之行為，不
    另成立詐欺罪名（最高法院25年上字第1814號判例要旨參照
    ），被告於本票上偽造「丁○○」之署押及印文各1 枚，並
    持以交付行使，使安泰銀行陷於錯誤，同意予以貸款之行為
    ，撥款120,000 元匯入有進車行之帳戶內，本票形式上之票
    面金額200,340 元，雖與實際安泰銀行之匯款金額120,000
    元有異，然因本件安泰銀行刻意將核貸金額降至120,000 元
    ，已如前述，因此，安泰銀行核貸120,00 0元與本票之價值
    係屬相當，被告行使該本票本身即要安泰銀行交付120,000
    元，則被告行使有價證券之行為已含有詐欺之性質，不復另
    論詐欺取財罪，併此敘明。又被告於82年間前因偽造文書案
    件，經台灣高等法院高雄分院83年上更一字第240 號判決1
    年有期徒刑確定；於85年間因詐欺案件，分別經本院85年易
    字第3405號及臺灣台中地法院85年易字第2711號分別判處有
    期徙刑1 年10月、1 年6 月確定，經臺灣台中地方法院定應
    執行刑有期徙刑3 年2 月，嗣與上開偽造文書接續執行，於
    86 年7月29日假釋出獄，於89年1 月18日保護管束期滿，未
    經撤銷視為已執行完畢，有臺灣高等法院被告前案紀錄表附
    卷可稽，其於受有期徒刑執行完畢後5 年內，故意再犯本件
    有期徒刑以上之罪，為累犯，應依刑法第47條第1 項之規定
    ，加重其刑（被告行為時，刑法第47條累犯之適用並不以故
    意犯為限，雖修正後刑法第47條則限於故意犯始有適用，然
    本件被告為故意犯罪，故不論依新舊法，均構成累犯，並無
    歧異之處，自不生比較之餘地，故應一般法律適用之原則，
    適用現行、有效之裁判時法論處）。
(三)、爰審酌被告得知證人戊○○有意向有進車行購車，趁機以證
    人戊○○之名義向安泰銀行，辦理汽車動產抵押貸款，而向
    安泰銀行騙取貸款，以變造「丁○○」身分證影本而取信安
    泰銀行，致安泰銀行准予核貸後，竟不知去向，事後又不按
    期付款，致安泰銀行及被冒名之人丁○○受害甚重，且影響
    真正名義人丁○○之權利，被告損人利己之行為，情節非輕
    ，惟念其犯後坦承部分犯罪情節等一切情狀，量處如主文所
    示之刑。扣案之附表編號1 所示偽造「丁○○」為發票人之
    本票，應依刑法第205 條之規定，不論屬於犯人與否，自應
    予宣告沒收；被告於上開本票上偽造因本票既已沒收，其上
    偽造之印文、署押不另依刑法第219 條之規定，宣告沒收。
    另編號2 契約書已持交安泰銀行，非被告所有，該文書自不
    予宣告沒收，惟該契約書上偽造之「丁○○」署押1 枚及偽
    造「丁○○」印文1 枚，均應依刑法第219 條之規定，不問
    屬於犯人與否，宣告沒收之。至於偽造「丁○○」之印章1
    枚，因不能證明業已滅失，亦應一併依刑法第219 條之規定
    ，宣告沒收之。
據上論斷，應依刑事訴訟法第299條第1項前段，刑法第2條第1項
前段、第201條第1項、第216條、第210條、第212條、（修正前
）第55條、第47條第1項、第205條、第219條，罰金罰鍰提高標
準條例第1條前段，判決如主文。
本案經檢察官丙○○到庭執行職務。
中　　華　　民　　國　　96　　年　　7　　月　 11  　　日
                  刑事第十五庭審判長  法  官  唐照明
                                      法  官  周宛瑩
                                      法　官  文昌
以上正本證明與原本無異。
如不服本判決，應於收受送達後10日內向本院提出上訴書狀。
中　　華　　民　　國　　96　　年　　7 　　月　　17　　日
                                      書記官  吳良美
附表
┌───┬─────────┬──────┬──────┬─────┐
│編號  │文 書  名  稱     │偽造部分    │應沒收部分及│沒收依據  │
│      │                  │            │數量        │          │
├───┼─────────┼──────┼──────┼─────┤
│  1   │被告以「丁○○」之│「丁○○」之│署押、印文各│刑法第205 │
│      │名義與戊○○共同發│署押及印文  │1枚         │條        │
│      │票、發票日91年1月 │            │            │          │
│      │11 日、面額200,   │            │            │          │
│      │340元之本票1紙    │            │            │          │
├───┼─────────┼──────┼──────┼─────┤
│  2   │貸款暨動產抵押契約│「丁○○」之│署押、印文各│刑法第219 │
│      │書                │署押及印文  │1枚         │條        │
│      │                  │            │            │          │
│      │                  │            │            │          │
└───┴─────────┴──────┴──────┴─────┘
附錄本判決論罪科刑法條：
刑法第201條
意圖供行使之用，而偽造、變造公債票、公司股票或其他有價證
券者，處三年以上十年以下有期徒刑，得併科3000元以下罰金。
行使偽造、變造之公債票、公司股票或其他有價證券，或意圖供
行使之用，而收集或交付於人者，處一年以上七年以下有期徒刑
，得併科3000元以下罰金。
刑法第210條
偽造、變造私文書，足以生損害於公眾或他人者，處五年以下有
期徒刑。
刑法第212條
偽造、變造護照、旅券、免許證、特許證及關於品行、能力、服
務或其他相類之證書、介紹書，足以生損害於公眾或他人者，處
1 年以下有期徒刑、拘役或300 元以下罰金。
刑法第216 條:
行使第210條至第215條之文書者，依偽造、變造文書或登載不實
事項或使登載不實事項之規定處斷。
刑法第217 條第1 項
偽造印章、印文或署押，足以生損害於公眾或他人者，處3 年以
下有期徒刑。
